---
title: "Analisis Penggunaan Alat Transportasi Terhadap Pengeluaran Mahasiswa TSD 2022"
author: "Kelompok 5"
date: "2023-12-22"
output:
  pdf_document: default
---

**Kelompok 5**:
1. Meri Agustina (164221025)
2. Najla Dhia Rusydi (164221043)
3. Shiba Salsabilla (164221078)
4. Ramadhan Eko Saputra (164221088)
5. Muhammad Firdaus Mu’afi (164221092)

Data yang kami gunakan dari kuesioner yang telah kami buat, berikut  hasil jawaban yang kami dapat setlah membagikan kuesioner:

https://docs.google.com/spreadsheets/d/1J2Ba0cyBBr6GPEd6j7D5mOMVN-Jy1HS_UrVVxTgF_ys/edit?usp=sharing

# Import Librarry
```{r}
library(dummy)
library(readr)
library(mice)
library(dplyr)
library(VIM)
library(caret)
library(fastDummies)
library(reshape2)
```

# Input data
```{r}
library(readr)
uas<- read_csv("C:/Users/HP/Downloads/uas - Form Responses 1.csv", 
                                 col_types = cols(umur = col_number(), 
                                                  jarak = col_number(), waktu = col_number(), 
                                                  biaya = col_number(), tingkat_mobilitas = col_number()))
uas
```

# Exploratory Data Analysis

```{r}
summary(uas)
```

#Pie Chart Jenis Transportasi
```{r}
# Hitung frekuensi kemunculan setiap nilai pada variabel transportasi
frekuensi_transportasi <- table(uas$transportasi)

# Hitung persentase masing-masing kategori
persentase_transportasi <- prop.table(frekuensi_transportasi) * 100

# Warna pastel
warna_pastel <- c("#FFCCCC", "#FFD700", "#98FB98", "#DDA0DD", "#B0E0E6", "#FFA07A", "#D8BFD8")

# Buat diagram lingkaran dengan labels persentase di dalam
pie(frekuensi_transportasi, main="Jumlah Pengguna Transportasi", col=warna_pastel,
    labels=sprintf("%.1f%%", persentase_transportasi), cex=0.8)

# Tambahkan legenda
legend("topright", legend=paste(names(frekuensi_transportasi), ": ", sprintf("%.1f%%", persentase_transportasi)), fill=warna_pastel, cex=0.8)
```

# Pie Chart Jenis Kendaraan

```{r}
#Hitung frekuensi kemunculan setiap nilai pada variabel transportasi
kendaraan <- table(uas$jenis_kendaraan)
frekuensi_kendaraan <- table(uas$jenis_kendaraan)
persentase_kendaraan <- prop.table(frekuensi_kendaraan) * 100

# Warna pastel
warna_pastel <- c("#FFCCCC", "#FFD700", "#98FB98", "#DDA0DD", "#B0E0E6", "#FFA07A", "#D8BFD8")

# Buat diagram lingkaran dengan labels persentase di dalam
pie(frekuensi_kendaraan, main="Jenis Kendaraan", col=warna_pastel,
    labels=sprintf("%.1f%%", persentase_kendaraan), cex=0.8)

# Tambahkan legenda
legend("topright", legend=paste(names(frekuensi_kendaraan), ": ", sprintf("%.1f%%", persentase_kendaraan)), fill=warna_pastel, cex=0.8)
```

# Pie Chart Gender

```{r}
#Hitung frekuensi kemunculan setiap nilai pada variabel transportasi
gender <- table(uas$gender)
frekuensi_gender <- table(uas$gender)
persentase_gender <- prop.table(frekuensi_gender) * 100

# Warna pastel
warna_pastel <- c("#FFCCCC", "#FFD700", "#98FB98", "#DDA0DD", "#B0E0E6", "#FFA07A", "#D8BFD8")

# Buat diagram lingkaran dengan labels persentase di dalam
pie(frekuensi_gender, main="Jenis Kelamin Responden", col=warna_pastel,
    labels=sprintf("%.1f%%", persentase_gender), cex=0.8)

# Tambahkan legenda
legend("topright", legend=paste(names(frekuensi_gender), ": ", sprintf("%.1f%%", persentase_gender)), fill=warna_pastel, cex=0.8)
```

# Pie Chart Performa Kendaraan

```{r}
# Hitung frekuensi kemunculan setiap nilai pada variabel transportasi
performa <- table(uas$performa_kendaraan)
frekuensi_performa <- table(uas$performa_kendaraan)
persentase_performa <- prop.table(frekuensi_performa) * 100

# Warna pastel
warna_pastel <- c("#FFCCCC", "#FFD700", "#98FB98", "#DDA0DD", "#B0E0E6", "#FFA07A", "#D8BFD8")

# Buat diagram lingkaran dengan labels persentase di dalam
pie(frekuensi_performa, main="Performa Kendaraan", col=warna_pastel,
    labels=sprintf("%.1f%%", persentase_performa), cex=0.8)

# Tambahkan legenda
legend("topright", legend=paste(names(frekuensi_performa), ": ", sprintf("%.1f%%", persentase_performa)), fill=warna_pastel, cex=0.8)
```


# Data Preprocessing

## drop variabel tidak perlu
```{r}
uas <- subset(uas, select = -Timestamp)
```

## Data exploration
```{r}
kolom_kategorik_types <- sapply(uas, class)
df_kolom_kategorik_types <- data.frame(
  Variable_Name = names(kolom_kategorik_types),
  kolom_kategorik_Type = as.character(kolom_kategorik_types),
  stringsAsFactors = FALSE
)
print(df_kolom_kategorik_types)
```
## Missing Value

### Cek missing value
```{r}
aggr_plot <- aggr(uas, col=c('navyblue','red'), numbers=TRUE,
 sortVars=TRUE, labels=names(uas), cex.axis=.4,
 gap=3, ylab=c("Histogram of missing kolom_kategorik","Pattern"))
```
```{r}
md.pattern(uas)
```


tidak ditemukan missing value

## Outliers
```{r}
uas_numeric <- uas %>%
  select_if(function(x) is.numeric(x))

head(uas_numeric)
```

### Cek Outliers menggunakan boxplot

```{r}
par(mfrow=c(1, 5))
for(i in 1:5) {boxplot(uas_numeric[,i], main=names(uas_numeric)[i])}
```

### Penghapusan Outliers

```{r}
remove_outliers <- function(dataframe) {
  numeric_columns <- sapply(dataframe, is.numeric)
  for (col in names(dataframe)[numeric_columns]) {
    Q1 <- quantile(dataframe[[col]], 0.25)
    Q3 <- quantile(dataframe[[col]], 0.75)
    IQR_val <- Q3 - Q1
    lower_bound <- Q1 - 1.5 * IQR_val
    upper_bound <- Q3 + 1.5 * IQR_val
    dataframe <- dataframe[dataframe[[col]] >= lower_bound & dataframe[[col]] <= upper_bound, ]
  }
  return(dataframe)
}

uas_cleaned <- remove_outliers(uas)
```
### Boxplot setelah outliers dihapus

```{r}
par(mfrow=c(1, 5))
for (col in names(uas_cleaned)) {
  if (is.numeric(uas_cleaned[[col]])) {
    boxplot(uas_cleaned[[col]], main=col)
  }
}
```


## cek distribusi data apakah normal
```{r}
cleaned_numeric <- uas_cleaned %>%
  select_if(function(x) is.numeric(x))

head(cleaned_numeric)
```

### Saphiro Test
```{r}
uas_cleaned_numeric <- uas_cleaned %>%
  select_if(function(x) is.numeric(x))
```

```{r}
shapiro_results <- data.frame(variable = character(),
                               p_value = numeric(),
                               stringsAsFactors = FALSE)

# Loop melalui setiap kolom dalam data frame
for (col in names(uas_cleaned_numeric)) {
  # Melakukan uji Shapiro untuk setiap kolom
  result <- shapiro.test(uas_cleaned_numeric[[col]])
  
  # Menambahkan hasil ke data frame
  shapiro_results <- rbind(shapiro_results, 
                           data.frame(variable = col,
                                      p_value = result$p.value,
                                      stringsAsFactors = FALSE))
}

# Menampilkan hasil
print(shapiro_results)

# Menolak atau tidak menolak hipotesis nol untuk setiap kolom
shapiro_results$normality <- ifelse(shapiro_results$p_value < 0.05, 
                                    "Tidak normal", 
                                    "Normal")

# Menampilkan tabel hasil
print(shapiro_results)
```

Outliers telah dihapus, data tetap berdistribusi tidak normal

### Normalisasi Z-score
```{r}
uas_stdz <- as.data.frame(scale(uas_cleaned_numeric))
head(uas_stdz)

```

## REDUKSI DIMENSI
### PCA
```{r}
uas_pca <- prcomp(uas_cleaned_numeric, scale. = TRUE)
uas_pca
```

```{r}
arrest.pca_uas <- prcomp(scale(uas_cleaned_numeric), center = TRUE)
names(arrest.pca_uas)
print(arrest.pca_uas)
```
```{r}
summary(arrest.pca_uas)
```
### backward elimination
```{r}
X <- uas_cleaned_numeric[, !(names(uas_cleaned_numeric) %in% c("biaya"))]
y <- uas_cleaned_numeric$biaya

X <- cbind(1, X)
initial_model_uas <- lm(y ~ ., data = data.frame(cbind(y, X)))

backward_elimination <- function(model) {
  while (TRUE) {
    p_values <- summary(model)$coefficients[-1, "Pr(>|t|)"]
    if (all(p_values <= 0.05)) {
      break
    }
    
    feature_with_max_pvalue <- names(p_values)[which.max(p_values)]
    X <- X[, !(names(X) %in% c(feature_with_max_pvalue))]
    model <- lm(y ~ ., data = data.frame(cbind(y, X)))
    print(paste('Variables: ', names(X), '| R-Squared: ', summary(model)$adj.r.squared))
  }
  return(model)
}
final_model <- backward_elimination(initial_model_uas)

```

```{r}
summary(initial_model_uas)
```

## Encoding One Hot
```{r}
kolom_kategorikal <- c('jenis_kendaraan', 'transportasi', 'gender', 'performa_kendaraan')

df_encoded <- dummy_cols(uas[, kolom_kategorikal])
uas_encoded <- cbind(uas, df_encoded)
uas_encoded <- uas_encoded %>%
  select(-one_of(kolom_kategorikal))

head (uas_encoded)

```

# Analisis

## kategorik (kruskal wallis)
```{r}

kolom_kategorikal <- c('gender', 'transportasi','jenis_kendaraan', 'performa_kendaraan') 
for (kolom in kolom_kategorikal) {
  result <- kruskal.test(biaya ~ get(kolom), data = uas_cleaned)
  cat("Hasil uji untuk variabel:", kolom, "\n")
  print(result)
  p_value <- result$p.value
  alpha <- 0.05 
  if (p_value < alpha) {
    cat("Terdapat perbedaan signifikan dalam biaya antara", kolom, "yang berbeda.\n\n")
  } else {
    cat("Tidak cukup bukti untuk menyatakan adanya perbedaan signifikan dalam biaya antara", kolom, "yang berbeda.\n\n")
  }
}

```

## Numerik (Tukendal)
```{r}
kolom_numerik_cleaned <- sapply(uas_cleaned, is.numeric)

nama_biaya <- "biaya"

for (kolom in names(uas_cleaned)[kolom_numerik_cleaned]) {
  if (kolom != nama_biaya) {
    result <- cor.test(uas_cleaned[[nama_biaya]], uas_cleaned[[kolom]], method = "kendall")
    cat("Uji asosiasi antara", nama_biaya, "dan", kolom, "\n")
    print(result)
    
if (result$p.value < 0.05) {
    cat("Hipotesis nol ditolak, terdapat asosiasi yang signifikan antara", nama_biaya, 
    "dan", kolom, "\n\n")} 
else {
      cat("Tidak cukup bukti untuk menolak hipotesis nol, tidak terdapat asosiasi yang 
          signifikan antara", nama_biaya, "dan", kolom, "\n\n")
    }
  }
}


```

# Korelasi antar variabel

```{r}
correlation_matrix <- cor(uas_encoded)
ggplot(data = melt(correlation_matrix, na.rm = TRUE), aes(Var2, Var1, fill = value)) +
  geom_tile() +
  geom_text(aes(label = round(value, 2)), color = "black", size = 2.5) +
  scale_fill_viridis_c() +
  labs(title = "Heatmap Korelasi Antar Variabel") +
  theme_minimal() +
  theme(axis.text.x = element_text(angle = 45, hjust = 1),
        axis.text.y = element_text(angle = 0, hjust = 1))
```

